【裁判字號】    92,聲再,39
【裁判日期】    920829
【裁判案由】    聲請再審
【裁判全文】
臺灣高等法院高雄分院刑事裁定                      九十二年度聲再字第三九號
    再審聲請人  甲○○
    即受判決人
右列聲請人因背信等案件，對於本院八十八年度上訴字第六０四號中華民國八十九年
四月十二日確定判決（臺灣高雄地方法院八十六年度訴字第三四一一號、臺灣高雄地
方法院檢察署八十六年度偵字第一六二九九號、第一八一八七號、第一九二九六號、
第二０六七四號），聲請再審，本院裁定如左：
      主  文
再審之聲請駁回。
      理  由
一、本件聲請再審意旨略以：原確定判決於事實欄內認：「甲○○（即本件再審聲請
    人，下同）於民國（下同）八十五年七月間某日，持前述座落高雄市○○○路五
    十號七樓之一及同址七樓之二等二間房屋登記簿謄本等基本資料，至高雄企銀前
    鎮分行．．．何秀琴翻閱該份資料後，得知該資料為前述二址欲向前鎮分行貸款
    三千三百萬元所需之相關資料，包括該二址之土地所有權狀影本、授信申請書、
    陳忠發名片等文件．．．嗣陳忠發取回該二紙所有權狀及貸款申請書等相關文件
    後，乃於同年月十二日由甲○○自行持該涂新福二人所有權狀及貸款申請書前往
    高雄企銀博愛分行」等語。理由欄內則以證人何秀琴（即高雄企銀前鎮分行副理
    ）於調查局訊問時證稱：「在八十五年七月間，甲○○（時任總行副總經理）曾
    拿前述二址之房屋謄本等資料前來本分行，並當場將這些資料交給我，告訴我說
    ：這些資料是我的好朋友要申請貸款用的，要我好好處理，若有什麼問題，直接
    打電話給我的朋友陳忠發。當時我大略翻閱了甲○○所帶來的資料，瞭解該資料
    為，‧‧包括該二址之土地所有權狀影本、授信申請書．．．陳忠發取回該申貸
    資料後，數日後，甲○○將經辦人員黃文雄、劉鎮賢二人之姓名抄下後離去，數
    日後我即聽說甲○○要調動黃文雄、劉鎮賢二人，八十五年七月二十五日總行即
    發函本分行，將黃文雄調任南高雄分行課長」、「顯見被告劉孟昌將上開二房地
    重新簽定新買賣契約，並更改為涂新福、陳盈箕為買受人後，乃請託當時在高雄
    企銀任職副總經理之被告甲○○幫忙貸款，並由被告甲○○先於八十五年七月間
    某日，持該二間房地及涂新福、陳盈箕二人相關資料，前往高雄企銀前鎮分行向
    童何秀琴表明欲辦理貸款三千三百萬元（按係新台幣，下同），然經高雄企銀前
    鎮分行負責徵信職員即徵信課長黃文雄、課員劉鎮賢以該房地無法估得三千三百
    萬元予以拒絕，被告甲○○見狀不滿旋於同年七月十一日授意高雄企銀人事單位
    將黃文雄、劉鎮賢調離原單位，更自行批示其二人兩年內不得再從事徵信工作之
    事實足以認定」、「被告甲○○見該超額貸款無法在高雄企銀前鎮分行得逞，遂
    透過被告郭保喜要被告陳忠發取回該二紙所有權狀，並另於同月十二日再介紹陳
    忠發持該二紙所有權狀，經由高雄企銀博愛分行副理王和彥向該分行之徵信課長
    莊重懋請託欲辦理上開房地三千三百萬元貸款之事實，業據被告陳忠發於偵訊時
    供承在卷」為論據。惟系爭房屋及土地係於八十五年七月二十七日始登記於涂新
    福、陳盈箕名下，有系爭房地之登記謄本可憑，聲請人絕無可能於同年七月十一
    日以前即持涂新福及陳盈箕名下之所有權狀指示何秀琴辦理貸款事宜，更不可能
    於同年月十二日即因前鎮分行不核准該申請後，又再持涂新福、陳盈箕二人所有
    權狀再至博愛分行指示該行副理王和彥要求辦理上開房地之貸款，而遍查原確定
    判決卷宗，亦未見系爭房地之登記謄本或所有權狀，是聲請人所提之登記謄本應
    係原事實審法院所未經發現而不及調查審酌，至其後始發現，且足以動搖原確定
    判決認定之事，爰依刑事訴訟法第四百二十條第一項第六款聲請再審云云。
二、按刑事訴訟法第四百二十條第一項第六款所規定之確實新證據，在解釋上須具備
    (1)新穎性(2)確實性(3)影響性（或關連性）之要件始足當之。所謂「新穎性」係指
    該項證據於審判時並未經發現或存在或未及提出或審酌，而於判決後始發現；所
    謂「證據之確實性」係指該項證據依其形式上之觀察係真實存在；所謂「影響性
    」係指如經提出或審酌在客觀上顯可動搖原確定判決而使受判決人獲有利之判決
    而言。倘該證據資料雖屬真實，惟縱予提出供法院審酌，在客觀上亦未必能據以
    動搖原確定判決之基礎或依其他證據資料所作事實之認定者，即非刑事訴訟法第
    四百二十條第一項第六款所稱之確實新證據。
三、經查：
  (一)依再聲請人所提出於九十一年六月二十八日列印之坐落高雄市○○○路五十六號
    七樓之一及之二建物登記謄本所載，涂新福確係於八十五年七月二十七日取得系
    爭房屋之所有權，並於同日設定本金最高額三千三百六十萬元之最高限額抵押權
    給高雄區中小企業銀行股份有限公司（下稱高雄中小企銀），抵押權權利存續期
    間自八十五年七月二十三日至一一五年七月二十二日止，買賣原因發生日為八十
    五年七月十六日；陳盈箕之前揭七樓之二建物亦係於八十五年七月二十七日提供
    前揭之二之建物設定同額之最高限額抵押權予高雄中小企銀，抵押權權利存續期
    間與涂新福相同，有建物登記謄本影本在卷可憑，固堪認再審聲請人所指，涂新
    福係於八十五年七月二十七日始取得系爭建物之所有權為真實。
  (二)本院原確定判決事實欄內確係認定「劉孟昌將上開二房地登記涂新福、陳盈箕二
    人為所有權人後，乃與甲○○基於共同之犯意聯絡，由甲○○在八十五年七月間
    某日，持上開二間房屋登記簿謄本等基本資料至高雄中小企銀前鎮分行將該資料
    交給該分行之副理何秀琴，並當場指示何秀琴：「這些資料是我的好朋友要申請
    貸款用的，要好好處理，若有什麼問題，直接打電話給我朋友」、、，經劉鎮賢
    、黃文雄實地瞭解後認該房屋行情每坪僅十七萬元，無法達到欲申請核貸之三千
    三百萬元，何秀琴於得知估價結果後，乃將此情形電知陳忠發，並請陳忠發前來
    取回該申貸資料，數日後甲○○即前往前鎮分行找該分行經理王世亨，並責問王
    世亨該貸款案是由何人經辦，隨後便將經辦人員黃文雄、劉鎮賢之姓名抄下後離
    去，並於八十五年七月二十五日以總行名義發函將黃文雄、劉鎮賢調職，二年內
    不得擔任徵信工作。嗣陳忠發取回該二紙所有權狀及貸款申請書等相關文件後，
    乃於同年十二日由甲○○自行持該涂新福二人所有權狀及貸款申請書前往高雄中
    小企銀博愛分行，經由該行知情之副理王和彥向徵信課長莊重懋要求辦理上開房
    地三千三百萬元之貸款，並在申請書上留下陳忠發公司之電話，莊重懋見狀，雖
    明知該案貸款過高，然因礙於情面無法推辭，遂向陳忠發表示得以該不動產買賣
    契約總價款七成核貸」等情，固有再審聲請人所提出之本院八十八年度上訴字第
    六０四號判決影本在卷可憑，並經本院調取該案判決正本查閱無訛。
  (三)本院前開確定判決事實欄所載再審聲請人於「劉孟昌將上開二房地登記涂新福、
    陳盈箕二人為所有權人後，．．．由甲○○持上開二間房屋登記簿謄本等基本資
    料至高雄中小企銀前鎮分行」及於「八十五年七月十二日由甲○○自行持涂新福
    二人所有權狀及貸款申請書前往高雄中小企銀博愛分行」之事實認定，確與再審
    聲請人所提出之前揭建物登記謄本所載涂新福等所取得系爭房地所有權之時間不
    符。
  (四)惟依本院前開確定判決理由欄(四)所載再審聲請人於調查局訊問時供稱：「八十五
    年七月間在高雄企銀董事長室，當時有董事長蔡慶源、常務董事劉孟昌、我及若
    干人，劉孟昌告知我：孟駿建設公司副總經理陳忠發會將一件貸款資料交給你，
    你幫他處理一下，數日後我便把陳忠發送來的相關資料親自送至高企博愛分行，
    交給該分行副理王和彥與莊重懋，請其盡快處理。在高企辦理貸款期間，我曾五
    、六次打電話給該分行副理王和彥與莊重懋，告訴他們貸款案核准與否最後決定
    權限在總行而非分行之權責，你們分行盡快審核批准後呈報總行。根據本行規定
    ，前述金額之核准權在總經理」等語；再參以王和彥於調查局訊問時亦供述：「
    八十五年七月中旬某日，高企前副總經理甲○○前來博愛分行找我，並交給我一
    份牛皮紙袋包裝之客戶申請貸款資料，並指示我趕快辦理，我立即找來負責徵信
    業務的科長莊重懋，當著甲○○的面把該分資料交給莊重懋，而後再審核期間，
    我才知道該份資料就是涂新福以高雄市○○○路五十六號七樓之一、之二之不動
    產做為擔保向本分行借款二千八百元，由於本分行核貸權限只有一千四百萬元，
    ．．．．該案在本分行審理期間，襄理阮佳生曾提出異議，．．．當時阮佳生向
    我表示，依他的瞭解不動產行情，本件擔保借款二千八百萬元太高，我則向他表
    示這件案子是總行陳副總交辦的，如果有意見，可以簽出來由總行裁定，．．．
    但甲○○在交給我前述放款資料後，又曾打電話促我辦理該案，所以我就依莊重
    懋所擬定的放款值轉總行審核」。再者，確定判決理由欄(三)亦記載：證人何秀琴
    （即高雄企銀前鎮夢行副理）於調查局訊問時證述稱：在八十五年七月間，甲○
    ○曾拿前述二址之房屋謄本等資料前來本分行，並當場將這些資料交給我，告訴
    我說：這些資料是我的好朋友要申請貸款用的，要我好好處理，若有什麼問題，
    直接打電話給我的朋友陳忠發。當時我大略翻閱了甲○○所帶來的資料，瞭解該
    資料為前述二址向本分行欲貸款三千三百萬元所需之相關資料，．．．包括該二
    址之土地所有權狀影本、授信申請書、陳忠發名片等資料。我在收到甲○○所交
    給我的資料後，旋即將甲○○交辦情形告知鄭志成襄理，隔天就把這些資料交給
    劉鎮賢，當天劉鎮賢及本分行徵信課長黃文雄前往實地瞭解前述二址房屋之行情
    ，劉、黃二人實地瞭解後即向我報告該二址房屋行情每坪僅十七萬元，無法達到
    欲申請核貸之三千三百萬元，當時我隨即將估價情形電知陳忠發，並告知他本分
    行無法承貸，請陳忠發前來取回該申貸資料，數日後陳忠發即前來本分行取回該
    申貸資料。而陳忠發取回申貸資數日後，甲○○即前來本分行找王世亨經理，當
    時甲○○口氣相當不好的責問王世亨理由前述申貸案你是如何鑑價，．．．甲○
    ○隨後便將經辦人員黃文雄、劉鎮賢之姓名抄下後離去，並於八十五年七月二十
    五日以總行名義發函將黃文雄、劉鎮賢調職，二年內不得擔任徵信工作」、「參
    以被告甲○○於偵查中亦供承：「係因黃文雄及劉鎮賢二人未配合伊所要求之金
    額估價，遂將其二人調職」等語，有再審聲請人所提出之判決影本可按，並經本
    院調取該案全部卷證查閱無訛。足徵再審聲請人確有交付貸款之相關資料向何秀
    琴等人，要求貸款三千三百萬元，且於未能如願時，將估價人員調職，下令二年
    內不得擔任徵信工作無訛，又證人何秀琴、王和彥上開所證，渠等並未指出當時
    再審聲請人所提出之房屋所有權狀所載之所有權人係涂新新福、陳盈箕，且依前
    開證人所證再審聲請人所交付者亦不僅所有權狀，當時劉孟昌亦僅欲提供系爭二
    間房地供高雄中小企銀估價抵押貸款，縱令再審聲請人當時係交付系爭房屋未辦
    理所有權變更登記予涂新福等人之前之所有權狀，亦無解於再審聲請人有交付相
    關貸款資料施壓超貸等背信犯行，是原確定判決事實欄內有關再審聲請人係持已
    登記為涂新福所有權狀，要求超貸部分雖與事實稍有不符，惟仍不足以動搖原確
    定判決之基礎或依其他證據資料所作事實之認定，依前揭說明，再審聲請人事後
    所提出之建物登記謄本非刑事訴訟法第四百二十條第一項第六款所稱之確實新證
    據。
    綜上所述，聲請人所舉聲請再審之理由，經核與上引刑事訴訟所定之要件不相符
    ，應認為無再審理由，爰依同法第四百三十四條第一項，裁定如主文。
中      華      民     國      九十二     年      八    月   二十九     日
                              臺灣高等法院高雄分院刑事第四庭
                                  審判長法官  蕭權閔
                                        法官  陳啟造
                                        法官  李嘉興
右正本證明與原本無異。
如不服本裁定應於送達後五日內向本院提出抗告狀。
                                      書記官  劉博文
中  華    民    國     九十二     年       九       月       四       日
                                                                        Ｆ


司法院資訊處製作；財團法人民間司法改革基金會備份。
